【裁判字號】    97,上訴,2477
【裁判日期】    971031
【裁判案由】    違反毒品危害防制條例
【裁判全文】
臺灣高等法院臺中分院刑事判決        97年度上訴字第2477號
上  訴  人  臺灣臺中地方法院檢察署檢察官
被      告  甲○○
                      號
                    （現在臺灣臺中監獄執行中）
上列上訴人因被告違反毒品危害防制條例案件，不服臺灣臺中地
方法院九十七年度訴字第二二二八號中華民國九十七年六月三日
第一審判決（起訴案號：臺灣臺中地方法院檢察署九十七年度毒
偵字第二三九一號），提起上訴，本院判決如下：
    主  文
原判決撤銷，發回臺灣臺中地方法院。
    理  由
一、公訴意旨略以：被告甲○○曾因施用毒品案件，經原審法院
    以九十二年度訴字第一九九九號判決判處有期徒刑十月確定
    ，再因施用毒品案件，經原審法院以九十二年度易字二三三
    七號判決判處有期徒刑三月確定，上開二案合併定應執行刑
    為有期徒刑一年，於民國九十四年一月四日執行完畢。詎其
    仍不知悔改，復於九十七年四月十七日十三時三十分許回溯
    四、五日內之某時，在不詳處所，施用第一級毒品海洛因一
    次；另於九十七年四月十七日十三時三十分許起回溯九十六
    小時內之某時，在不詳處所，施用甲基安非他命一次。嗣經
    員警於九十七年四月十七日十一時三十分許，搜索其在臺中
    縣太平市○○里○○路○段二五五巷一三號住處，扣得注射
    針筒一支而查獲，因認被告涉犯毒品危害防制條例第十條第
    一項、第二項之施用第一、二級毒品罪嫌。
二、原判決意旨略謂：按起訴之程序違背規定者，應諭知不受理
    之判決，並得不經言詞辯論為之，刑事訴訟法第三百零三條
    第二款、第三百零七條分別定有明文。且按九十二年七月九
    日修正公布，九十三年一月九日起施行之毒品危害防制條例
    第二十條、第二十三條規定，係就施用第一、二級毒品者，
    所為係「初犯」、「五年內再犯」或「五年後再犯」，而異
    其刑事處遇程序，其規定「初犯」施用第一、二級毒品之被
    告或少年，經觀察、勒戒或強制戒治後，應為不起訴處分或
    不付審理之裁定，亦即以觀察、勒戒或強制戒治之保安處分
    代替刑事訴追；經觀察、勒戒或強制戒治執行完畢釋放後五
    年內再犯者，則依法追訴或裁定交付審理；至於觀察、勒戒
    或強制戒治執行完畢釋放後「五年後再犯」者，亦適用「初
    犯」以保安處分代替刑事訴追之程序。其立法理由係以施用
    第一級或第二級毒品者，具「病患性犯人」之特質，故對「
    初犯」者，送觀察、勒戒，以戒除其身癮，或進一步施以強
    制戒治，戒除其心癮；經觀察、勒戒或強制戒治執行完畢釋
    放後「五年後再犯」者，因前所實施之觀察、勒戒或強制戒
    治已收五年之遮斷效果，足以戒除其毒癮，故仍適用「初犯
    」以保安處分代替刑事訴追程序。至經觀察、勒戒或強制戒
    治執行完畢釋放後「五年內再犯」者，因其再犯率甚高，原
    實施之觀察、勒戒及強制戒治既已無法收其實效，爰依法追
    訴或裁定交付審理。故施用第一、二級毒品者，除曾經觀察
    、勒戒或強制戒治執行完畢後五年內再犯之情形外，均仍得
    適用以保安處分代替刑事訴追程序之規定，並不限於初犯施
    用毒品者。倘初犯施用毒品罪後，雖於五年內第二次再犯，
    然因時值毒品危害防制條例修正之前，且經觀察、勒戒結果
    ，未有繼續施用傾向，乃依修正前舊法規定，為不起訴處分
    或不付審理之裁定；或雖有繼續施用毒品之傾向，乃裁定送
    強制戒治，並依法訴追，其強制戒治亦經執行完畢。而嗣於
    該條例修正公布並施行後，始第三次（或第三次以上）再犯
    ，且其行為時距第二次再犯，經觀察、勒戒或強制戒治執行
    完畢釋放時之間隔已滿五年者，依其第二次再犯經保安處分
    執行完畢釋放後五年內未曾再犯之情形以觀，核與初犯經保
    安處分執行完畢釋放後「五年內再犯」者，其再犯率高，原
    實施之觀察、勒戒及強制戒治已無法收其實效之情形則迥不
    相侔，而與「五年後再犯」者，已收五年遮斷效果之情形相
    同；本於上開對具治療成效之病患性毒品犯，期能藉由強制
    治療之保安處分戒除其身、心癮之立法本旨，自應認與「五
    年後再犯」之情形相同，仍適用以保安處分代替刑事訴追之
    規定（最高法院九十六年度臺非字第二０一號、九十七年度
    臺非字第八六號判決意旨參照）。經觀察、勒戒或強制戒治
    五年後再犯者，顯見前所實施之觀察、勒戒或強制戒治，已
    足以遮斷其施用毒品之癮，為期自新及協助其斷除毒癮，對
    此五年後再犯者，爰明定仍適用初犯之規定，先經觀察、勒
    戒、強制戒治之程序。從而依該條例第二十條第二項規定為
    觀察、勒戒或強制戒治執行完畢釋放後，五年後再犯第十條
    之罪者，仍適用第二十條前二項之規定（最高法院九十六年
    度臺非字第一五三號判決意旨參照）。又按最高法院九十五
    年度第七次刑事庭會議決議：「毒品危害防制條例於九十二
    年七月九日修正公布，自九十三年一月九日施行，其中第二
    十條、第二十三條將施用毒品之刑事處遇程序，區分為『初
    犯』及『五年內再犯』、『五年後再犯』。依其立法理由之
    說明：『初犯』，經觀察、勒戒或強制戒治後，應為不起訴
    處分或不付審理之裁定；經觀察、勒戒或強制戒治執行完畢
    釋放後，『五年內再犯』者，因其再犯率甚高，原實施之觀
    察、勒戒及強制戒治既已無法收其實效，爰依法追訴或裁定
    交付審理。至於經觀察、勒戒或強制戒治執行完畢釋放後，
    『五年後再犯』者，前所實施之觀察、勒戒或強制戒治已足
    以遮斷其施用毒品之毒癮，為期自新及協助其斷除毒癮，仍
    適用『初犯』規定，先經觀察、勒戒或強制戒治之程序。從
    而依修正後之規定，僅限於『初犯』及『五年後再犯』二種
    情形，始應先經觀察、勒戒或強制戒治程序。倘被告於五年
    內已再犯，經依法追訴處罰，縱其第三次（或第三次以上）
    再度施用毒品之時間，在初犯經觀察、勒戒或強制戒治執行
    完畢釋放五年以後，已不合於『五年後再犯』之規定，且因
    已於『五年內再犯』，顯見其再犯率甚高，原實施觀察、勒
    戒或強制戒治，已無法收其實效，即應依該條例第十條處罰
    。」係對於九十二年七月九日修正公布，九十三年一月九日
    施行之毒品危害防制條例中第二十條、第二十三條關於「初
    犯」及「五年內再犯」、「五年後再犯」所表示之法律見解
    。至修正前施用毒品，經觀察、勒戒或強制戒治執行完畢釋
    放後，「五年內再犯」者，因與修正後施用毒品，經觀察、
    勒戒或強制戒治執行完畢釋放後，「五年內再犯」之法律效
    果，並不相同，不能等同視之，自不待言（最高法院九十七
    年度臺非字第三四號判決意旨參照）。經查：被告甲○○曾
    於八十八年間因施用毒品案件，經臺灣新竹地方法院以八十
    八年毒聲字第四六號裁定送觀察、勒戒，因無繼續施用毒品
    傾向，於八十八年二月十一日觀察、勒戒執行完畢釋放，並
    經臺灣新竹地方法院檢察署檢察官於八十八年二月二十一日
    以八十七年偵字第八七五一號為不起訴處分；再於八十九年
    間因施用毒品案件，經原審法院以八十九年毒聲字第四一一
    六號裁定送觀察、勒戒，因無繼續施用毒品傾向，於八十九
    年八月二十二日觀察、勒戒執行完畢釋放，並由臺灣臺中地
    方法院檢察署檢察官於八十九年八月二十四日，以八十九年
    毒偵字第五三二０號為不起訴處分。被告又於九十二年六月
    間因施用第一、二級毒品案件，經原審法院以九十二年度毒
    聲字第一六一六號裁定令入戒治處所施以強制戒治，惟於九
    十三年一月九日因法律修正釋放而未完成該次強制戒治程序
    ，該施用第一、二級毒品犯行，並經檢察官分別提起公訴，
    經原審法院各以九十二年度訴字第一九九九號、九十二年度
    易字第二三三七號判決分別判處有期徒刑十月、三月確定等
    情，有臺灣高等法院被告前案紀錄表、臺灣臺中地方法院檢
    察署刑案資料查註紀錄表及上開判決書各一份在卷可按。則
    檢察官本案起訴被告復於九十七年四月十七日十三時三十分
    許回溯四、五日內之某時，在不詳處所，施用第一級毒品海
    洛因一次，另於九十七年四月十七日十三時三十分許起回溯
    九十六小時內之某時，在不詳處所，施用甲基安非他命一次
    之犯行，距其於八十九年八月二十二日觀察、勒戒執行完畢
    釋放，已逾五年，而與「五年後再犯」者，已收五年遮斷效
    果之情形相同。至被告於九十二年六月間之施用第一、二級
    毒品犯行，距離其於八十九年八月二十二日觀察、勒戒執行
    完畢釋放，雖未逾五年，然該九十二年六月間之施用第一、
    二級毒品犯行，仍係適用九十二年七月九日修正公布，九十
    三年一月九日施行前之毒品危害防制條例之規定，此由該次
    雖係前次觀察、勒戒執行完畢釋放後五年內再犯，檢察官仍
    向原審法院聲請裁定令被告入戒治處所施以強制戒治乙節甚
    明，則該次犯行，亦與前揭最高法院九十五年度第七次刑事
    庭會議決議中所指之「五年內再犯者」之情形有異。又被告
    固於九十五年八月十五日凌晨二時許採尿時往前回溯九十六
    小時之某時，在不詳處所，以將甲基安非他命放入吸食器內
    以火燒烤吸食其煙氣之方式，施用第二級毒品甲基安非他命
    一次，經原審法院以九十六年度簡字第三六五號判決判處有
    期徒刑四月確定；又於九十六年十一月六日八時許，在臺中
    縣太平市之友人住處，施用第二級毒品甲基安非他命一次，
    經原審法院以九十七年度中簡字第五六五號判決判處有期徒
    刑五月確定，有原審法院前揭二案之判決書各一件在卷可參
    ，然該二次之施用毒品犯行，距其於八十九年八月二十二日
    觀察、勒戒執行完畢釋放，亦均已逾五年，且其間五年內亦
    未曾再犯，容應合於「五年後再犯」情形，揆諸前揭法律規
    定及判決意旨，仍應適用以保安處分代替刑事訴追之規定，
    亦即適用毒品危害防制條例第二十條前二項之規定，況查被
    告該二次施用毒品犯行既均未經完整之觀察、勒戒或強制戒
    治流程，有被告上開前案紀錄可佐，亦無從為認定本件施用
    毒品犯行是否係經觀察、勒戒或強制戒治執行完畢釋放後「
    五年內再犯」之基準。綜上所述，本件被告係於前次觀察、
    勒戒執行完畢釋放後，五年後再犯本案毒品危害防制條例第
    十條第一、二項之施用第一、二級毒品罪，依現行毒品危害
    防制條例第二十條第三項、第一項、第二項規定，自應由檢
    察官先就本案施用毒品犯行聲請法院裁定送觀察、勒戒；再
    依觀察、勒戒之結果，視有無繼續施用之傾向，分別為不起
    訴處分或聲請法院裁定令入戒治處所施以強制戒治期滿後再
    為不起訴處分；而經此觀察、勒戒或強制戒治執行完畢釋放
    後，五年內再犯第十條之罪者，方得由檢察官依法追訴。惟
    本案檢察官並未依前開規定先行聲請法院裁定將被告送觀察
    、勒戒等之程序，遽將被告提起公訴，揆諸前開說明，其起
    訴程序顯屬違背規定，爰不經言詞辯論，逕為不受理之判決
    等語。
三、上訴意旨則以：按九十二年七月九日修正公布，九十三年一
    月九日施行之毒品危害防制條例第二十條第三項規定：「依
    前項規定為觀察、勒戒或強制戒治執行完畢釋放後，五年後
    再犯第十條之罪者，適用本條前二項之規定。」為釐清該條
    項之適用要件，最高法院九十五年刑事庭會議第七次決議：
    「毒品危害防制條例於民國九十二年七月九日修正公布，自
    九十三年一月九日施行，其中第二十條、第二十三條將施用
    毒品之刑事處遇程序，區分為『初犯』及『五年內再犯』、
    『五年後再犯』。依其立法理由之說明：『初犯』，經觀察
    、勒戒或強制戒治後，應為不起訴處分或不付審理之裁定；
    經觀察、勒戒或強制戒治執行完畢釋放後，『五年內再犯』
    者，因其再犯率甚高，原實施之觀察、勒戒及強制戒治既已
    無法收其實效，爰依法追訴或裁定交付審理。至於經觀察、
    勒戒或強制戒治執行完畢釋放後，『五年後再犯』者，前所
    實施之觀察、勒戒或強制戒治已足以遮斷其施用毒品之毒癮
    ，為期自新及協助其斷除毒癮，仍適用『初犯』規定，先經
    觀察、勒戒或強制戒治之程序。從而依修正後之規定，僅限
    於『初犯』及『五年後再犯』二種情形，始應先經觀察、勒
    戒或強制戒治程序。倘被告於五年內已再犯，經依法追訴處
    罰，縱其第三次（或第三次以上）再度施用毒品之時間，在
    初犯經觀察、勒戒或強制戒治執行完畢釋放五年以後，已不
    合於『五年後再犯』之規定，且因已於『五年內再犯』，顯
    見其再犯率甚高，原實施觀察、勒戒或強制戒治，已無法收
    其實效，即應依該條例第十條處罰。」從而，新法第二十條
    第三項之適用上需符合二要件：一、行為人於觀察、勒戒或
    強制戒治執行完畢釋放後，五年後再犯第十條之罪；二、行
    為人於勒戒、戒治執行完畢釋放後，五年內均未曾再犯同條
    例第十條施用毒品之罪。然鑑於舊法下行為人可能多次經觀
    察勒戒、強制戒治執行完畢後釋放，因而實務上衍生出何時
    起算新法第二十條第三項中所謂的「五年」？係「第一次勒
    戒、戒治程序後之釋放時點」？或指「最接近一次勒戒、戒
    治程序後之釋放時點」？即「五年戒斷期」起算點之爭議。
    原判決所援引之最高法院九十七年度臺非字第三四號判決即
    係針對該項爭議所形成之判決。該判決所以釐清最高法院九
    十五年第七次刑事庭會議決議中所謂「五年內再犯」之解釋
    ，用意在將毒品危害防制條例第二十條「五年戒斷期」之起
    算基準定為「最接近一次勒戒、戒治程序後之釋放時點」。
    詳言之，在該判決之基礎事實中，被告於八十九年第二次施
    用毒品犯行，雖為「五年內再犯」，但應係依舊法規定，送
    觀察勒戒後，認無繼續施用毒品之傾向而釋放並為不起訴處
    分，其法律效果顯與新法下應依法追訴之規定相異。從而自
    難將被告該次舊法下之「五年內再犯」，視同於最高法院九
    十五年第七次刑事庭會議決議中所謂「五年內再犯」，認被
    告於五年內已再犯，應依法追訴處罰。是該判決表示：「惟
    按本院九十五年度第七次刑事庭會議決議…係對於九十二年
    七月九日修正公布，九十三年一月九日施行之毒品危害防制
    條例中第二十條、第二十三條關於『初犯』及『五年內再犯
    』、『五年後再犯』所表示之法律見解。至修正前施用毒品
    ，經觀察、勒戒或強制戒治執行完畢釋放後，『五年內再犯
    』者，因與修正後施用毒品，經觀察、勒戒或強制戒治執行
    完畢釋放後，『五年內再犯』之法律效果，並不相同，不能
    等同視之，自不待言。」、「本件被告於毒品危害防制條例
    修正後之九十六年二月二十五日下午六時許，施用第二級毒
    品安非他命，核其犯行距前次觀察、勒戒執行完畢釋放日即
    八十九年八月十日，已逾五年，其間未曾再犯，應由檢察官
    依毒品危害防制條例第二十條第三項、第一項規定，向法院
    聲請裁定觀察、勒戒及強制戒治，始為適法。」由上可知，
    上開最高法院九十七年度臺非字第三四號判決顯是以行為人
    施用毒品後所受之「法律效果」區別新舊法之「五年內再犯
    」，而非單以行為人施用毒品之時點決定。最高法院九十七
    年度臺非字第三四號判決所闡釋之上開見解，現為實務所採
    ，蓋為保障行為人於舊法下所經過之觀察勒戒或強制戒治執
    行完畢後之戒毒療程成果，進而得以重新觀察行為人五年內
    有無再犯可能，勢必以「最接近一次勒戒、戒治程序後之釋
    放時點」為新法第二十條第三項「五年戒斷期」之起算點。
    反之，若以「第一次勒戒、戒治程序後之釋放時點」為起算
    點，將有忽略行為人其他勒戒、戒治療程成效之虞。相對而
    言，新法下之「五年內再犯」既未曾經觀察、勒戒等程序，
    自無保障行為人戒毒療程成果之謂。是上開最高法院九十七
    年度臺非字第三四號判決所稱之法律效果，自是指「曾否經
    觀察、勒戒或強制戒治執行完畢後釋放」，以此區別新舊法
    之「五年內再犯」。本件被告所涉九十二年施用毒品犯行，
    雖檢察官曾依舊法規定聲請強制戒治，惟被告斯時既因法律
    修正而釋放，可見其並未完成舊法所規定，足以戒斷毒癮之
    強制戒治療程，此顯與舊法規定有異，依上揭說明，其既未
    曾經強制戒治執行完畢後釋放等程序，自無保障行為人戒毒
    療程成果之謂，佐以被告嗣後並經法院分別判處有期徒刑十
    月、三月確定，則被告該次犯行所受之法律效果，顯與新法
    下「五年內再犯」應依法追訴或裁定交付審理之法律效果相
    同。原判決僅以被告該次九十二年六月間犯行係在舊法施行
    時所為，檢察官並曾依舊法聲請強制戒治等為由，認被告九
    十二年六月之施用毒品犯行，並不合於最高法院九十五年度
    第七次刑事庭會議決議中所謂之「五年內再犯」，而認本件
    應先行觀察、勒戒等程序，顯然忽視被告曾於九十二年六月
    間再犯施用毒品之事實，並對最高法院九十七年度臺非字第
    三四號判決旨意有所誤解。本件被告於九十二年六月間之施
    用毒品犯行，經法院判處有期徒刑十月、三月確定，於九十
    四年一月四日縮刑期滿執行完畢。是其先後於九十五、九十
    六年間之施用毒品犯行均為累犯，其因而分別經原審法院以
    九十六年度簡字第三六五號、九十七年度中簡字第五六五號
    判處有期徒刑四月、五月確定。是若如原判決所示，被告於
    九十二年六月間施用毒品之犯行，因係舊法下之犯行，不合
    於上開最高法院刑事庭九十五年第七次會議決議中所謂「五
    年內再犯」，故「該二次之施用毒品犯行（指九十五、九十
    六年間施用毒品），距其於八十九年八月二十二日觀察、勒
    戒執行完畢釋放，亦均已逾五年，且其間五年內亦未曾再犯
    ，容應合於『五年後再犯』情形，揆諸前揭法律規定及判決
    意旨，仍應適用以保安處分代替刑事訴追之規定，亦即適用
    毒品危害防制條例第二十條前二項之規定」。如此勢必形成
    將被告五年內再犯施用毒品之累犯犯行（指被告九十五、九
    十六年間之施用毒品犯行）認定為五年後再犯而需進行勒戒
    、戒治程序之矛盾情形。此顯與最高法院九十五年度第七次
    刑事庭會議決議所示：「至於經觀察、勒戒或強制戒治執行
    完畢釋放後，『五年後再犯』者，前所實施之觀察、勒戒或
    強制戒治已足以遮斷其施用毒品之毒癮，為期自新及協助其
    斷除毒癮，仍適用『初犯』規定，先經觀察、勒戒或強制戒
    治之程序。從而依修正後之規定，僅限於『初犯』及『五年
    後再犯』二種情形，始應先經觀察、勒戒或強制戒治程序。
    」相違，爰依法提起本件上訴，謀求救濟等語。
四、按最高法院針對九十七年度刑議字第三號法律問題提案（臺
    灣高等法院暨所屬法院九十六年法律座談會刑事類提案第十
    七號）所提出「毒品危害防制條例於九十二年七月九日修正
    公布，自九十三年一月九日施行，則被告於毒品危害防制條
    例修正前，初犯施用毒品罪，又於五年內第二次再犯，經依
    修正前毒品危害防制條例規定，追訴處罰同時並施以強制戒
    治，嗣於毒品危害防制條例修正公布並施行後，於第二次強
    制戒治期滿五年後，第三次再犯施用毒品罪，被告是否應依
    毒品危害防制條例第十條規定處罰？」之法律問題，業於九
    十七年九月九日之九十七年度第五次刑事庭會議作出決議採
    甲說即肯定說，內容為「按施用第一、二級毒品為犯罪行為
    ，毒品危害防制條例第十條定有處罰明文。故施用第一、二
    級毒品者，依前揭規定本應科以刑罰。惟基於刑事政策，對
    合於一定條件之施用者，則依同條例第二十條、第二十三條
    之規定，施以觀察、勒戒及強制戒治之保安處分。又毒品危
    害防制條例於九十二年七月九日修正公布，自九十三年一月
    九日施行，其中第二十條、第二十三條將施用毒品之刑事處
    遇程序，區分為『初犯』及『五年內再犯』、『五年後再犯
    』。依其立法理由之說明：『初犯』，經觀察、勒戒或強制
    戒治後，應為不起訴處分或不付審理之裁定；經觀察、勒戒
    或強制戒治執行完畢釋放後，『五年內再犯』者，因其再犯
    率甚高，原實施之觀察、勒戒及強制戒治既已無法收其實效
    ，爰依法追訴或裁定交付審理。至於經觀察、勒戒或強制戒
    治執行完畢釋放後，『五年後再犯』者，前所實施之觀察、
    勒戒或強制戒治已足以遮斷其施用毒品之毒癮，為期自新及
    協助其斷除毒癮，仍適用『初犯』規定，先經觀察、勒戒或
    強制戒治之程序。從而依修正後之規定，僅限於『初犯』及
    『五年後再犯』二種情形，始應先經觀察、勒戒或強制戒治
    程序。倘被告於五年內已再犯，經依法追訴處罰，縱其第三
    次（或第三次以上）再度施用毒品之時間，在初犯經觀察、
    勒戒或強制戒治執行完畢釋放五年以後，已不合於『五年後
    再犯』之規定，且因已於『五年內再犯』，顯見其再犯率甚
    高，原實施觀察、勒戒或強制戒治，已無法收其實效，即應
    依該條例第十條處罰。至於第三次（或第三次以上）施用毒
    品之時間，是否宜有期間限制？以多久為適宜？則分屬刑事
    政策、專門醫學之範圍，非審判機關所能決定，有待循立法
    途徑解決。」此有最高法院九十七年度第五次刑事庭會議決
    議意旨可資參照。
五、經查：被告甲○○曾於八十八年間因施用毒品案件，經臺灣
    新竹地方法院以八十八年毒聲字第四六號裁定送觀察、勒戒
    ，因無繼續施用毒品傾向，於八十八年二月十一日觀察、勒
    戒執行完畢釋放，並經臺灣新竹地方法院檢察署檢察官於八
    十八年二月二十一日以八十七年偵字第八七五一號為不起訴
    處分；再於八十九年間因施用毒品案件，經原審法院以八十
    九年毒聲字第四一一六號裁定送觀察、勒戒，因無繼續施用
    毒品傾向，於八十九年八月二十二日觀察、勒戒執行完畢釋
    放，並由臺灣臺中地方法院檢察署檢察官於八十九年八月二
    十四日，以八十九年毒偵字第五三二０號為不起訴處分。被
    告又於九十二年六月間因施用第一、二級毒品案件，經原審
    法院以九十二年度毒聲字第一六一六號裁定令入戒治處所施
    以強制戒治，惟於九十三年一月九日因法律修正釋放而未完
    成該次強制戒治程序，該施用第一、二級毒品犯行，並經檢
    察官分別提起公訴，經原審法院各以九十二年度訴字第一九
    九九號、九十二年度易字第二三三七號判決分別判處有期徒
    刑十月、三月確定等情，有臺灣高等法院被告前案紀錄表、
    臺灣臺中地方法院檢察署刑案資料查註紀錄表及上開判決書
    各一份在卷可按。揆之上開最高法院九十七年度第五次刑事
    庭會議決議意旨，本件被告既於毒品危害防制條例修正前，
    在八十八年間初犯施用毒品罪，又於五年內即在八十九年間
    及九十二年六月間再犯施用毒品罪前後共達三次，該第三次
    犯行並經依修正前毒品危害防制條例規定為追訴處罰同時施
    以強制戒治【被告此次強制戒治程序於九十三年一月九日因
    法律修正釋放而未完成】，即屬五年內再犯並經依法追訴處
    罰之情形，則檢察官本案起訴被告於九十七年四月十七日十
    三時三十分許回溯四、五日內之某時，在不詳處所，施用第
    一級毒品海洛因一次及另於九十七年四月十七日十三時三十
    分許回溯九十六小時內之某時，在不詳處所，施用甲基安非
    他命一次之犯行，縱在被告該第二次犯行經觀察、勒戒執行
    完畢釋放五年以後，已不合於「五年後再犯」之規定，且因
    已於「五年內再犯」，顯見其再犯率甚高，原實施觀察、勒
    戒，已無法收其實效，即應依該條例第十條處罰。原判決未
    及審酌最高法院九十七年九月九日九十七年度第五次刑事庭
    會議決議之最新見解，以本件被告係於前次觀察、勒戒執行
    完畢釋放後，五年後再犯本案毒品危害防制條例第十條第一
    、二項之施用第一、二級毒品罪，而認檢察官未先行向法院
    聲請裁定將被告送觀察、勒戒等之程序，遽將被告提起公訴
    ，其起訴程序顯屬違背規定，乃不經言詞辯論逕為不受理之
    判決，自有違誤。檢察官執上揭意旨提起本件上訴指摘原判
    決不當，雖同未及援引上開決議，惟原判決既有前開可議，
    並慮及被告之審級利益，仍應由本院將原判決撤銷發回原審
    法院重新調查審理，另為適法之判決。
六、本件係對於原審法院諭知不受理之判決上訴，本院認其為有
    理由，而發回該案件之判決，依刑事訴訟法第三百七十二條
    規定，得不經言詞辯論為之。
據上論斷，應依刑事訴訟法第三百六十九條第一項但書、第三百
七十二條，判決如主文。
中    華    民    國    97    年    10    月    31    日
            刑事第九庭    審判長法  官  江  德  千
                                法  官  康  應  龍
                                法  官  許  旭  聖
上列正本證明與原本無異。
如不服本判決應於收受送達後10日內向本院提出上訴書狀，其未
敘述上訴之理由者並得於提起上訴後10日內向本院補提理由書（
均須按他造當事人之人數附繕本）。
                                書記官  紀  美  鈺
中    華    民    國    97    年    10    月    31    日


司法院資訊處製作；財團法人民間司法改革基金會備份。
